【裁判字號】    90,自緝,61
【裁判日期】    920116
【裁判案由】    侵占
【裁判全文】
臺灣臺北地方法院刑事判決                            九十年度自緝字第六一號
    自  訴  人  乙○○  男四十.
    被      告  甲○○  男  四.
    選任辯護人  陳正杰律師
右列被告因侵占案件，經自訴人提起自訴，本院判決如左：
    主      文
甲○○無罪。
    理      由
一、自訴意旨略以：被告甲○○自稱其係新洲國際旅遊股份有限公司總經理，於民國
    八十四年十一月中旬，向自訴人提議出資，投資韓國新羅飯店之娛樂業務，可賺
    取豐厚之佣金，自訴人不疑有他，於八十四年十一月二十五日前由自訴人在台北
    市陸續交付現金新台幣五百七十三萬三千元予被告，作為投資資金，被告出具同
    額之本票乙紙作為保證，詎其取得前開資金後，即起貪念，意圖為自己不法之所
    有，私自將持有自訴人之現金，侵占入己，並未將該款投資於韓國新羅飯店娛樂
    事業，取得該飯店投資入股憑證及酬金分配方法，擅將該款全部挪用處理私人債
    務，自訴人於八十四年十二月上旬，得知上情，多方打聽並尋得被告，被告甲○
    ○坦承侵吞款項之不法情事並立書切結，願於八十四年十二月二十七日前分期償
    還自訴人所投資之金額，否則願負所有法律責任，惟屆期被告竟避不見面，因認
    被告涉犯刑法第三百三十五條第一項之侵占罪嫌。
二、按犯罪事實應依證據認定之，無證據不得推定其犯罪事實。又不能證明被告犯罪
    者，應諭知無罪之判決，刑事訴訟法第一百五十四條、第三百零一條第一項分別
    定有明文。又被告之自白，不得作為有罪判決之唯一證據，仍應調查其他必要之
    證據，以察其是否與事實相符，刑事訴訟法第一百五十六條第二項，亦定有明文
    ；又所謂證據，須適於為被告犯罪事實之證明者，始得採為斷罪資料，如未能發
    現相當證據，或證據不足以證明，自不能以推測或擬制之方法，以為裁判基礎。
    次按告訴人之告訴，係以使被告受刑事訴追為目的，是其陳述是否與事實相符，
    仍應調查其他證據以資審認（最高法院五十二年台上字第一三○○號判例參照）
    。
三、本件自訴人認被告甲○○涉有侵占罪嫌係以被告開立之本票乙紙及書立之切結書
    一紙為其論據。訊據被告甲○○堅詞否認有何侵占犯行，辯稱：伊本來在新洲，
    蔡先生陸陸續續有七百多萬元拿給伊，伊陸續有拿紅利給他，有時蔡先生要用，
    伊也會一部份還給他，到最後金額為五百多萬元，伊確實有投資，投資款沒有挪
    用作為私人債務，公司每個禮拜都有出團至韓國濟州島，因為有些客戶在濟州島
    輸錢，我們有幫客戶代墊，回來後客戶沒有辦法還錢跳票，就拖累到伊，才沒有
    辦法還蔡先生錢，伊沒有侵占投資款等語。經查：本件自訴人雖提出被告甲○○
    書立將投資金額全部挪用處理私人債務之切結書一紙，惟查，自訴人自承被告在
    新洲公司上班，希望他出資投資公司，言明有紅利，當時景氣不錯，雖然是賭博
    但是在美國、韓國、歐洲等地都是合法的生意，伊不是一次拿五百萬元給被告，
    是被告陸續來講，一次他帶團出去有十幾人，週轉不夠就跟伊週轉美金五或十萬
    元，伊有拿過紅利，被告回來後，如果客戶有還錢，會將紅利拿給伊等語（見本
    院九十一年六月十二日訊問筆錄），又自承之後被告向伊解釋伊才瞭解，被告確
    實是有這麼做，伊有收到他轉給我的客票等語（見本院九十一年十二月二十六日
    審判筆錄；核與被告所述大致相符，依自訴人前開陳述，被告確有從事帶團至韓
    國賭博而取得佣金紅利之事，與自訴人當初投資之目的相符；另自訴人復自承其
    事後瞭解被告當時有部分被倒帳（見本院九十一年一月三日訊問筆錄）；是被告
    辯稱因事後被客戶跳票虧損，才沒有辦法還自訴人投資款項一節，尚非不可採信
    ，據此自難認被告有不法所有之意圖。此外自訴人復無提出其他補強證據足資證
    明被告確有侵占之犯行，而被告於本院審理期間復始終否認侵占犯行，自難僅憑
    被告書立之自白切結書，而遽認被告犯罪，本件自訴人所指證據尚不足證明被告
    涉有自訴人所指之犯罪事實，應認無法證明被告犯罪，揆諸前揭說明，爰為無罪
    之諭知。
據上論斷，應依刑事訴訟法第三百四十三條、第三百零一條第一項，判決如主文。
中      華      民      國     九十二     年     一      月     十六    日
                                      臺灣臺北地方法院刑事第三庭
                                          法  官  吳  淑  惠
右正本證明與原本無異。
如不服本判決，應於判決送達後十日內向本院提出上訴狀(應抄附繕本)。告訴人或被
害人如對於本判決不服者，應具備理由請求檢察官上訴，其上訴期間之計算係以檢察
官收受判決正本之日期為準。
                                          書記官  林  淑  卿
中      華      民      國     九十二     年     一      月     二十    日


司法院資訊處製作；財團法人民間司法改革基金會備份。
